臺灣士林地方法院民事判決　　　　　　　93年度訴字第1065號
原　　　告　丙○○
訴訟代理人　李志雄律師
被　　　告　甲○○
訴訟代理人　陳明宗律師
被　　　告　台灣扇港股份有限公司
法定代理人　丁○○
訴訟代理人　乙○○
上列當事人間附帶民事訴訟請求損害賠償事件，經刑事庭裁定移
送本院民事庭審理（93年度交附民字第37號），業於民國94年2
月24日言詞辯論終結，判決如下：
    主      文
被告甲○○應給付原告新台幣伍拾肆萬捌仟佰陸拾肆元，及自
民國九十三年九月十五日起至清償日止按年息百分之五計算之利
息。
原告其餘之訴駁回。
訴訟費用由被告甲○○負擔五分之四，餘由原告負擔。
本判決原告勝訴部分，於原告以新台幣壹拾玖萬元為被告甲○○
供擔保後，得假執行；但被告甲○○如以新台幣伍拾肆萬捌仟
佰陸拾肆元為原告預供擔保，得免為假執行。
原告其餘假執行之聲請駁回。
    事實及理由
壹、程序部分：
    按訴狀送達後，原告不得將原訴變更或追加他訴，但減縮應
    受判決事項之聲明者，不在此限，民事訴訟法第255 條第1
    項第3 款定有明文。本件原告起訴請求被告連帶給付新台幣
    （下同）668,025 元，及自起訴狀繕本送達翌日起至清償日
    止按年息百分之5 計算之利息，嗣於民國93年12月29日準備
    程序期日，變更其訴之聲明為被告應連帶給付原告648,364
    元，及自起訴狀繕本送達翌日起至清償日止按年息百分之5
    計算之利息。經核原告訴之變更，僅係減縮應受判決事項之
    聲明，揆諸前開規定，自應准許，合先敘明。
貳、實體部分：
一、原告起訴主張：被告甲○○係被告台灣扇港股份有限公司（
    下稱扇港公司）之受僱人，其於92年9 月5 日晚上9 時10分
    許，因執行扇港公司之業務，駕駛該公司所有車牌號碼Ｔ6
    —1921號小客車，於台北市○○區○○路390 號前停車格起
    步，欲迴轉至對向車道時，本應注意前後左右有無障礙或車
    輛行人，並應讓行進中之車輛優先通行，且汽車迴車前應暫
    停，看清有無來往車輛，始得迴轉，而依當時情形，又無不
    能注意之情事，竟疏未注意，起步角度過大，且未暫停讓後
    方直行車先行，即貿然直接迴轉，致該車左保險桿撞及由原
    告丙○○所騎乘自同車道左後方駛來之ＢＡＷ—391 號機車
    右側車身及原告右腳而肇事，因而使原告受有右足外踝開放
    性骨折合併脫臼等傷害，為此，爰依侵權行為之法律關係及
    民法第188 條第1 項之規定，請求被告連帶賠償原告醫藥費
    6,130 元、醫療器材費3,359 元、交通費38,875元、精神慰
    撫金600,000 元，及其法定遲延利息等語。並聲明：(一)被告
    應連帶給付原告648,364 元，及自起訴狀繕本送達翌日起至
    清償日止按年息百分之5 計算之利息。(二)願供擔保，請准宣
    告假執行。
二、被告甲○○則以：(一)其於迴轉前已有注意後方來車，是原告
    超速才會發生車禍，故其並無過失；(二)原告請求之醫療器材
    費、交通費、精神慰撫金均屬過高等語。被告扇港公司則以
    ：被告甲○○係在下班後，駕駛被告扇港公司所有之車輛，
    與朋友聚餐，並非執行公司之職務，原告主張被告扇港公司
    應負僱用人之連帶賠償責任，顯無理由等語，資為抗辯。並
    均聲明：(一)原告之訴駁回。(二)如受不利判決，願供擔保請准
    免為假執行。
三、兩造不爭執之事實：
  (一)被告甲○○為被告扇港公司之受僱人。
  (二)被告甲○○於92年9 月5 日晚上9 時10分許，駕駛被告扇港
    公司所有之Ｔ6 —1921號小客車，於台北市○○區○○路39
    0 號前停車格起步，欲迴轉至對向車道時，與由原告所騎乘
    自同車道左後方駛來之ＢＡＷ—391 號機車發生碰撞，造成
    原告受有右足外踝開放性骨折合併脫臼之傷害。
四、得心證之理由：
    本件兩造爭執之處，應在於(一)被告甲○○有無過失？(二)原告
    請求賠償之項目及金額有無理由？(三)被告扇港公司是否應負
    民法第188 條第1項之連帶賠償責任？茲分述如下：
  (一)按行車起步前應顯示方向燈，注意前後左右有無障礙或車輛
    行人，並應讓行進中之車輛行人優先通行；又汽車迴車前，
    應暫停並顯示左轉燈光或手勢，看清無來往車輛，並注意行
    人通過，始得迴轉，道路交通安全規則第89條第1 項第6 款
    、第106 條第5 款分別定有明文。經查，被告甲○○於前揭
    時、地，由路邊停車格起步，欲迴轉至對向車道時，疏未注
    意後方往來車輛，即駛出迴車，致該車左保險桿與原告所騎
    乘之機車發生碰撞等情，業據其於台灣士林地方法院檢察署
    93年度偵字第1695號過失傷害案件偵查中，及本院93年度交
    易字第70號刑事案件審理中承認屬實，此業經本院調取上開
    刑事案件卷宗查閱無訛（見偵查卷93年3 月24日訊問筆錄、
    刑事卷93年5 月11日筆錄），且被告甲○○於本院93年12月
    29 日 準備程序中，亦自認原告所主張之侵權行為事實（見
    本院卷第51頁），此外，復有道路交通事故調查報告表、交
    通事故現場照片、道路交通事故現場圖、道路交通事故補充
    資料、交通事故分析研判表等附於上開偵查卷宗可資參酌，
    是原告主張被告有迴車時未注意往來車輛之過失乙節，自堪
    採信。又被告甲○○雖於本院言詞辯論程序翻異前詞，辯稱
    其業已注意往來車輛，係原告車速過快才會發生車禍云云，
    惟其並未提出任何證據證明其所為前開自認與事實不符，亦
    未經原告同意，依民事訴訟法第279 條第3 項之規定，自不
    生撤銷自認之效力，併此敘明。
  (二)次按因故意或過失，不法侵害他人之權利者，負損害賠償責
    任；不法侵害他人之身體或健康者，對於被害人因此喪失或
    減少勞動能力或增加生活上之需要時，應負損害賠償責任；
    不法侵害他人之身體、健康、名譽、自由、信用、隱私、貞
    操，或不法侵害其他人格法益而情節重大者，被害人雖非財
    產上之損害，亦得請求賠償相當之金額，民法第184 條第1
    項前段、第193 條第1 項、第195 條第1 項分別定有明文。
    查本件被告甲○○於前揭時、地，因過失造成原告受有右足
    外踝開放性骨折合併脫臼之傷害，已如前述，則原告依侵權
    行為法律關係，請求被告甲○○負損害賠償之責，自於法有
    據。茲就原告請求之項目及金額，審酌如下：
  (1)醫療費：
    原告主張其因本件車禍受傷，共支出醫療費用25,791元，被
    告甲○○已支付其中之19,661元，尚有6,130 元未支付等情
    ，業據其提出醫療費用收據影本21件為證（見刑事附帶民事
    卷宗第6 至17頁），復為被告所不爭執，自堪信為真實。是
    原告請求被告甲○○賠償醫療費用6,130 元，自應准許。
  (2)醫療器材費：
    原告主張其於腳傷行動不便期間，有使用柺杖助行之必要，
    於住院及復健療養期間，因需自行檢查清理傷口，亦有購買
    優碘、棉花棒、美容膠、紗布等醫療用品之需求，故因而支
    出之費用3,359 元，亦應由被告負責賠償等情，業據其提出
    統一發票影本13紙為證（見刑事附帶民事卷宗第19至21頁）
    ，經核上開物品均為腳傷治療及恢復期間所必須使用之助行
    工具或醫療器材，原告請求被告如數賠償，自屬有據。
  (3)交通費：
    原告主張其出院後，因顧慮請假休養恐影響年終考績，故於
    腳傷未癒期間，仍忍痛上班，又因上下班尖峰時間大眾運輸
    交通工具人潮擁擠，為避免安全上之顧慮，實有改搭計程車
    上下班及前往醫院復健治療之必要，故請求被告賠償所支出
    之交通費38,875元等情，亦據其提出交通費明細表、計程車
    收據等影本為證（見刑事附帶民事卷宗第22至95頁）。經查
    ，原告因本件車禍受有右足外踝開放性骨折合併脫臼之傷害
    ，經住院手術治療後，仍有門診複查及進行復健之必要，此
    有三軍總醫院診斷證明書影本一件（見刑事附帶民事卷宗第
    99 頁）及 復健相關醫療收據影本（見刑事附帶民事卷宗第
    10、13、15、17）在卷可稽，則原告主張其於上開回診及復
    健期間，腳傷尚未痊癒、行走仍有不便等情，應堪信為真，
    本院爰斟酌原告所受傷勢及現今一般交通狀況，認其於上開
    期間所支出之額外交通費，應屬因受傷而增加之生活所需費
    用，原告請求被告甲○○賠償該項支出，自可准許。
  (4)精神慰撫金：
    查本件原告因遭被告過失撞傷，受有右足外踝開放性骨折合
    併脫臼之傷害，共住院17日，進行清創、開放式復位及鋼釘
    內固定術、植骨術等手術，出院後需門診複查及復健治療，
    目前仍有右踝輕度創傷性關節炎等情，有三軍總醫院診斷證
    明書影本二件為證（見刑事附帶民事卷宗第99頁、本院卷第
    47 頁）， 原告因此受有精神上之痛苦，自不待言。本院爰
    斟酌被告為大學畢業、現職被告扇港公司之業務員，原告為
    大學畢業，甫出社會就業，月薪三萬一千元，受傷部位及嚴
    重程度，其接受上開手術所遭受之身心痛苦，及復原期間之
    長短、復原狀況，關節炎後遺症對日後運動及生活之影響，
    並兩造身分、地位、經濟能力等一切情狀，認原告所得請求
    之非財產上損害賠償金額，於50萬元之範圍內為適當，應可
    准許；逾此部分，則屬乏據，應予駁回。
  (三)末按民法第188條所定僱用人之連帶賠償責任，以受僱人因
    「執行職務」不法侵害他人之權利者為限，始有其適用，若
    受僱人之侵權行為與執行職務無關，自不能依前開規定請求
    僱用人負連帶賠償之責。本件原告主張被告甲○○駕駛被告
    扇港公司之車輛與原告發生車禍時，乃為執行該公司之職務
    等情，為被告甲○○及扇港公司所否認，經查：被告甲○○
    係在下班後，駕駛被告扇港公司所有之自小客車，與友人江
    建韋聚餐，嗣用餐完畢開車離去時，與原告發生本件車禍，
    此有被告甲○○92年9 月份考勤表附卷可參（見本院卷第32
    頁），並據證人江建韋於臺灣高等法院93年度交上易字第
    217 號過失傷害案件準備程序中證述綦詳，有該案件筆錄影
    本在卷可佐（見本院卷第80至86頁），是被告甲○○既係於
    下班後，駕車與友人聚餐，自不能認為係執行被告扇港公司
    之職務；且以客觀情形而論，本件車禍發生之時間為晚上9
    時10分許，顯已非正常工作時間，原告復未能舉證證明被告
    駕駛該自小客車，有何在外觀上足使人認為係為他人執行職
    務之情形，其單憑臆測指稱被告甲○○係為執行扇港公司職
    務而駕駛該公司車輛云云，自無足採。從而，原告請求被告
    扇港公司與被告甲○○負連帶賠償責任，即不應准許。
五、綜上所述，原告本於侵權行為之法律關係，請求被告甲○○
    給付548,364 元（6,130 ＋3,359 ＋38,875＋500,000 ＝
    548,364）， 及自起訴狀繕本送達翌日即93年9 月15日起至
    清償日止，按年息百分之5 計算之利息，為有理由，應予准
    許；逾此範圍之請求，則屬無據，應予駁回。
六、本件原告勝訴部分，兩造均陳明願供擔保，分別聲請宣告假
    執行或免為假執行，經核均無不合，爰分別酌定相當擔保金
    額准許之；至原告敗訴部分，其假執行之聲請，已失所附麗
    ，應予駁回。
七、本件判決基礎已臻明確，兩造其餘攻防方法及訴訟資料經本
    斟酌後，核與判決結果不生影響，不另一一論述，併此敘明
    。
八、據上論結，本件原告之訴為一部有理由，一部無理由，依民
    事訴訟法第79條、第390 條第2項、第392條，判決如主文。
中　　華　　民　　國　　94　　年　　3　 　月　　10 　 日
                  民事第二庭  審判長法  官  陳介源
                                    法  官  王怡雯
                                    法  官  馬傲霜
以上正本證明與原本無異。
如對本判決上訴須於判決送達後20日內向本院提出上訴狀。
中　　華　　民　　國　　94　　年　　3 　　月　　14　　日
                                    書記官  林豐圃
